【裁判字號】    90,訴,2485
【裁判日期】    901108
【裁判案由】    毒品危害防制條例
【裁判全文】
臺灣臺中地方法院刑事判決                          九十年度訴字第二四八五號
    公  訴  人  臺灣台中地方法院檢察署檢察官
    被      告  甲○○
右列被告因違反毒品危害防制條例事件，經檢察官提起公訴（九十年度毒偵字第四二
二九號），本院判決如左：
    主  文
甲○○連續施用第一級毒品，處有期徒刑柒月。扣案海洛因粉末壹小包（毛重零點參
公克）沒收銷燬；又連續施用第二級毒品，處有期徒刑肆月。應執行有期徒刑捌月，
扣案海洛因粉末壹小包（毛重零點參公克）沒收銷燬之。
    事  實
一、甲○○（前曾於民國七十六年間因結夥搶劫及恐嚇罪，經本院分別判處有期徒刑
    六年二月、三月，定應執行有期徒刑六年二月，於七十六年六月四日確定，嗣經
    依中華民國七十七年罪犯減刑條例減為有期徒刑四年一月，於七十八年二月一日
    假釋出監，又經撤銷假釋，殘刑一年八月又七日，於八十三年二月四日入監執行
    ，又於八十三年十二月三十一日假釋出監，於八十四年九月二十八日假釋期滿，
    未構成累犯）前曾先後二次因施用毒品案件，經本院裁定送觀察、勒戒後，認無
    繼續施用毒品之傾向，由台灣台中地方法院檢察署檢察官於八十七年十二月三日
    以八十七年度偵字第二五六二五號、八十八年十二月八日以八十八年度毒偵字第
    二一六八號分別處分不起訴。惟甲○○自前觀察、勒戒完畢出所後，復另行起意
    ，再度基於施用第二級毒品甲基安非他命之概括犯意，自九十年四月間某日起，
    至同年八月十七日晚上十一、十二時許止，先後多次在其台中市○區○○路二八
    ０巷卅九弄廿一號住處等地，以將甲基安非他命置於錫箔紙上，下面用火燒烤，
    吸其所產生之煙氣方式，平均三、四天非法吸用甲基安非他命一次，然尚未成癮
    ；復基於施用第一級毒品海洛因之概括犯意，於九十年四月間某日起至同年八月
    十八日中午十二時許，在其前揭住處等地，以將少量毒品海洛因粉末與水混合稀
    釋後，而以注射針筒抽取施打手臂內側或手掌背靜脈血管之方式，平均一天約施
    用二、三次，然尚未成癮。嗣於九十年八月十八日十三時許經警在台中市○○路
    與日新街附近查獲，並扣得甲○○所有且供其施用之第一級毒品海洛因粉末一小
    包（毛重０．三公克），嗣經臺灣台中地方法院檢察署檢察官於九十年八月十八
    日向本院聲請將被告送強制戒治，現經本院以九十年度毒聲字第四一００號裁定
    強制戒治中。
二、案經台中市警察局第一分局移送台灣台中地方法院檢察署檢察官偵查起訴。
    理  由
一、右揭犯罪事實，業據被告甲○○於警訊中及本院審時坦承不諱，且被告經警查獲
    時所採取之尿液，經送請台中縣衛生局檢驗，亦驗出有甲基安非他命及嗎啡陽性
    反應，此有該衛生局九十年八月三十一日檢驗尿水報告書、尿液採證真實姓名對
    照表影本各一紙在卷可佐（見偵查卷宗第三十二、十四頁），此外復有被告所有
    之海洛因粉末一小包（見偵查卷宗第十七頁）扣案可資佐證。按查海洛因施用入
    人體後，水解還原成嗎啡，再循嗎啡之代謝方式排出體外，此已據行政院衛生署
    藥物食品檢驗局曾以（73）藥檢壹字第三Ｏ二二一號函說明綦詳。而徵之煙毒固
    指鴉片、嗎啡、海洛因而言，但以現今煙毒犯施用之毒品類皆為海洛因，足證被
    告自白與事實相符。再被告前經先後二次依本院裁定送觀察、勒戒，嗣經觀察、
    勒戒後認無繼續施用毒品之傾向，由臺灣台中地方法院檢察署本檢察官於八十七
    年十二月三日以八十七年度偵字第二五六二五號、八十八年十二月八日以八十八
    年度毒偵字第二一六八號分別處分不起訴，有上開不起訴處分書在卷可稽；另被
    告現經本院以九十年度毒聲字第四一００號裁定強制戒治中，復有本院以九十年
    度毒聲字第四一００號裁定一紙在卷足憑，是被告自白與事實相符，事證明確，
    其犯行洵堪認定，應依法論科。
二、查海洛因、安非他命屬中樞神經興奮劑，具有輕微之成癮性，服用後會產生依賴
    性、耐藥性，並引起不安、頭昏、顫抖、亢進性反應、失眠、焦慮、譫妄、慢性
    中毒、精神障礙、類似精神分裂症之錯覺、幻覺、妄想及伴有行動與性格異常等
    副作用，其劑量增大時，甚或會導致死亡；而其慣用者，由於精神錯亂，更具有
    暴力攻擊及反社會行為等傾向，情況極為嚴重，尤以戒解不易，其毒害不在煙毒
    之下。乃經立法院於八十六年十月三十日三讀通過毒品危害防制條例，將其列為
    第二級毒品，且「肅清煙毒條例」業於八十七年五月二十日由總統以華總（一）
    義字第八七０００九九八六０號令將其名稱修正為「毒品危害防制條例」，並修
    正全文，而於同年月二十二日生效。按海洛因、甲基安非他命係該條例第二條第
    二項第一、二款所稱之第一、二級毒品。查被告施用海洛因、甲基安非他命之行
    為，核其所為係犯毒品危害防制條例第十條第一、二項施用毒品罪。又被告非法
    施用甲基安非他命及海洛因行為，時間緊接，反覆為之，所犯又係同一罪名之罪
    ，顯係基於概括之犯意，均應依連續犯一罪，各加重其刑。再被告持有海洛因及
    甲基安非他命後，進而施用，其持有之低度行為應被施用高度行為所吸收，不另
    論其持有第一、二級毒品罪。至其所犯上開施用第一、二級毒品罪間，犯意各別
    ，罪質互異，客觀上亦無何牽連關係，應分論併罰。爰審酌被告因吸用毒品觸法
    ，經警查獲後仍不斷然戒絕，而隨即再犯，且經送觀察、勒戒後，仍有繼續施用
    毒品傾向，而不知悔改，且無視於毒品對於自身健康之戕害及國家對於杜絕毒品
    犯罪之禁令，惡性非輕，與其犯罪之動機、目的、手段、吸食海洛因及甲基安非
    他命時間、所生危害係屬藥物自殘，尚未嚴重破壞社會秩序、侵害他人權益，與
    斟酌被告犯後坦承悔過之表現，本於煙毒犯罪人亦為「病人」考量，其施以長時
    間戒治處遇，與煙毒犯罪科以刑罰之「特別預防」機制，尚無不同，量刑不宜過
    重等一切情狀，各量處如主文所示之刑，並定其應執行之刑。
三、末查，扣案海洛因粉末一小包（毛重０．三公克）係被告所有，業據被告陳明在
    卷，且屬毒品危害防制條例第二條第二項第一款所稱之第一級毒品，爰依同條例
    第十八條第一項前段規定沒收銷燬之。
據上論斷，應依刑事訴訟法第二百九十九條第一項前段，毒品危害防制條例第十條第
一項、第二項、第二十條第三項、第十八條第一項前段，刑法第十一條前段、第五十
六條、第五十一條第五款，判決如主文。
中      華      民      國    九十      年     十一     月      八      日
                                      臺灣臺中地方法院刑事第六庭
                                          法  官  楊  熾  光
右正本證明與原本無異。
如不服本判決，應於送達後十日內向本院提出上訴狀（須附繕本），上訴於台灣高等
法院台中分院。
                                          書記官
中      華      民      國    九十      年     十一     月      八      日
附錄本案所犯法條全文
毒品危害防制條例第十條第一項、第二項：
施用第一級毒品者，處六月以上五年以下有期徒刑。
施用第二級毒品者，處三年以下有期徒刑。


司法院資訊處製作；財團法人民間司法改革基金會備份。
